臺灣板橋地方法院民事判決　　　　　　 100年度訴字第1141號
原　　　告　圓通化工原料有限公司
法定代理人　吳耀宗
訴訟代理人　謝秉錡律師
複　代理人　許富傑
被　　　告　圓勝精密科技有限公司
法定代理人　李烈昌
上列當事人間請求給付貨款等事件，本院於中華民國100 年9 月
27日言詞辯論終結，判決如下：
    主      文
被告應給付原告新臺幣萬仟柒佰伍拾捌元，及自民國一百年
二月二十四日起至清償日止，按年息百分之五計算之利息。
原告其餘之訴駁回。
訴訟費用由被告負擔百分之五，餘由原告負擔。
本判決第一項得假執行；但被告如以新臺幣萬仟柒佰伍拾捌
元為原告預供擔保，得免為假執行。
    事實及理由
壹、程序方面：
一、按解散之公司除因合併、分割或破產而解散外，應行清算；
    又解散之公司，於清算範圍內，視為尚未解散，公司法第24
    條、第25條分別定有明文。查本件被告公司經新北市政府於
    民國100 年1 月4 日以北府經登字第1005000545號函解散登
    記，且經全體股東選任李烈昌為清算人，有公司變更登記表
    及股東同意書在卷可稽（見本院卷第64至67頁），故本件訴
    訟應以李烈昌為被告公司之法定代理人。又本件被告公司解
    散後，並未向本院呈報清算人，業經本院依職權查明無訛，
    亦有本院民事紀錄科查詢表在卷可憑（見本院卷第51頁），
    可知被告公司尚未完成清算程序，其法人人格依然存續，自
    有訴訟當事人之能力與適格。被告抗辯其已公司解散尚未正
    式向法院呈報清算人前，當事人不適格云云，顯非可採。
二、次按訴狀送達後，原告不得將原訴變更或追加他訴，但擴張
    或減縮應受判決事項之聲明者，不在此限，民事訴訟法第25
    5 條第1 項第3 款定有明文。本件原告起訴，其聲明原為：
    被告應給付原告新臺幣（下同）803,758 元及自民國98年3
    月3 日起至清償日止，按年息百分之5 計算之利息；嗣將其
    利息請求之起算日先變更為「98年12月1 日」，再變更為「
    起訴狀繕本送達翌日」。核原告所為上開訴之變更係屬減縮
    應受判決事項之聲明，合於前揭法條規定，應予准許。
貳、實體方面：
一、原告主張：被告於98年3 月間，向原告購買TLP-380 精密鏡
    面研磨機（下稱「TLP-380 機器」）4 台，買賣合約約定價
    款為147 萬元，依約被告應從98年6 月30日起至98年11月31
    日止按6 期分別給付價款，原告已依約承作完成與交付上開
    機器與被告，且被告業已進住，並使用至今已23個月又12日
    ，詎被告自98年6 月起即以無錢為理由，不斷拖延貨款，迄
    今只支付70萬元，仍有尾款77萬元，外加積欠之貨款33,758
    元尚未給付，經原告多次通知，均置若罔聞，且又惡意以買
    賣之前，原告提供給其參考條文之非正式條約範本（1.買賣
    標的物、2.品名規格、3.支付方式、4.支付% 數與餘數% 數
    等皆不符合之絛文之絛例參考合約）強辯稱作正式合約，不
    斷惡意意圖混淆視聽，故意拖延時間，並於100 年1 月4 日
    將公司惡性解散，且將「TLP-380 機器」留置於現址被告所
    擁有之另一間公司內，侵占不欲歸還，並來函要脅原告須於
    限期內提供981,079 元，否則將以廢棄物處理此價值147 萬
    元之貴重機器，意欲行詐財與侵占原告之財產。為此，依買
    賣之法律關係，訴請被告給付上開貨款等語。併為聲明：被
    告應給付原告803,758 元及自起訴狀繕本送達翌日起至清償
    日止，按年息百分之5 計算之利息。
二、被告則以：兩造之法定代理人原為被告公司之合夥股東，被
    告法定代理人基於好友之立場，於98年3 月24日匯款70萬元
    借予原告，嗣原告希望被告能向其購買機器而抵償上開借款
    70萬元，經被告同意後，原告卻送來與被告所定之機械規格
    不符，被告乃要求原告載回。詎料，原告卻藉故拖延將不符
    之機械擱著，並稱：俟符於被告所定之機械，做好之後，再
    交換回去等語。期間原告又向被告借款30萬元急用，被告亦
    解曩襄助。嗣後，原告卻因還不起上開借款而再希望被告購
    買機械幫其解除財務壓力。豈知，原告又以不符之機械交付
    被告，致不符被告工廠生產之用途，而閒置於被告工廠，且
    迄今仍置之不理亦不交付符於被告所定之型號之機械等語，
    資為抗辯。併為答辯聲明：原告之訴駁回；如受不利判決，
    願供擔保請准宣告免為假執行。
三、原告主張被告積欠其貨款33,758元未清償之事實，為被告所
    不爭執，並有被告法定代理人寄予原告之存證信函之記載可
    稽（見本院卷第16至18頁），故原告此部分請求，自應予准
    許。
四、又原告主張被告向其購買「TLP-380 機器」4 台，約定價款
    為147 萬元，被告僅給付70萬元，仍有尾款77萬元未付之事
    實，則為被告所否認，並以前開情詞置辯。經查：
  (一)原告主張之上開事實，固據提出買賣契約書、出貨單及存證
    信函等件影本為證（見本院卷第6 至15頁、第70至84頁）。
    然上開買賣契約書（按原告提出之買賣契約書有2 份，其於
    本院言詞辯論時陳稱：簽第一份時未有明確之約定，故再簽
    第二份，故應以第二份買賣契約書〈即本院卷第70至72頁〉
    為準）上之「李烈昌」之簽名，被告法定代理人否認為其所
    簽，且本院依原告聲請，囑託法務部調查局鑑定上開買賣契
    約書原本書寫之「李烈昌」之筆跡，與被告法定代理人親筆
    書寫之民事委任狀（見本院卷第36頁）內「李烈昌」之筆跡
    是否相符結果，該局鑑定結果認為：上開買賣契約書甲方「
    負責人」欄位處「李烈昌」簽名（編為甲１類筆跡）及「聯
    絡人」欄位處「李烈昌」簽名（編為甲２類筆跡），經顯微
    鏡觀察發現係由多色墨點組成，研判為彩色噴墨列印而成，
    並非以筆所書寫等語，亦有法務部調查局100 年8 月26日調
    科貳字第10000481910 號問題文書鑑識實驗室鑑定書1 件在
    卷可憑（見本院卷第124 至125 頁），可見上開買賣契約書
    上「李烈昌」之簽名並非被告法定代理人所為，灼然無疑。
    原告主張被告有與其簽約購買「TLP-380 機器」4 台，並無
    依據，要難採信。
  (二)原告雖再主張：被告於100 年1 月17日寄發之存證信函稱原
    告運送之「TLP-380 機器」占用被告工廠廠房至100 年1 月
    20日止，達22月又19天，依此推算，原告機器應於98年3 月
    1 日即交付被告，則機型不同之問題，被告僅需依通常序檢
    查即得知悉原告交付之標的不符債之本旨，乃被告怠於檢查
    ，亦未即時通知原告，依民法第356 條第2 項規定，應視為
    受領該「TLP-380 機器」，被告臨訟抗辯，並無理由云云，
    並提出上開存證信函影本為證（見本院卷第85至87頁）。按
    民法第236 條第1 、2 項固規定：「買受人應按物之性質，
    依通常程序從速檢查其所受領之物。如發見有應由出賣人負
    擔保責任之瑕疵時，應即通知出賣人。買受人怠於為前項之
    通知者，除依通常之檢查不能發見之瑕疵外，視為承認其所
    受領之物。」然被告既未與原告訂立「TLP-380 機器」之買
    賣契約，已如前述，兩造間並無「TLP-380 機器」之買賣契
    約存在，則被告對於原告非依買賣契約送至之物，當無前揭
    買受人檢查通知義務規定之適用，是原告上開主張亦無足取
    。
五、綜上所述，原告基於買賣之法律關係，請求被告給付積欠之
    貨款33,758元，應屬正當，其請求被告給付上開買賣契約尾
    款77萬元，則非有據。從而，原告請求被告給付33,758元及
    至起訴狀繕本送達翌日即100 年2 月24日起至清償日止，按
    年息百分之5 計算之利息，為有理由，應予准許，逾上開金
    額之請求，則無理由，應予駁回。
六、本件所命給付之金額未逾50萬元，依民事訴訟法第389 條第
    1 項第5 款規定，不待原告聲請，應依職權宣告假執行。又
    被告陳明願供擔保請准宣告免為假執行，核無不合，爰酌定
    相當之擔保金額，併准許之。
七、本件事證已臻明確，兩造其餘主張陳述及所提之證據，核與
    判決結果不生影響，毋庸再予一一審酌，附此敘明。
據上論結，原告之訴為一部有理由、一部無理由，依民事訴訟法
第79條、第389 條第1 項第5 款、第392 條第2 項，判決如主文
。
中    華    民    國    100   年    10    月    11    日
                  民事第一庭    法  官  高文淵
上列正本係照原本作成
如對本判決上訴，須於判決送達後20日內向本院提出上訴狀
中    華    民    國    100   年    10    月    11    日
                                書記官  黃瀅螢